臺灣高雄地方法院刑事判決　　　　　　　95年度訴字第1550號
公　訴　人　臺灣高雄地方法院檢察署檢察官
被　　　告　丙○○
選任辯護人　林春華律師
上列被告因違反廢棄物清理法案件，經檢察官提起公訴（94年度
偵字第27645 號），本院判決如下：
    主  文
丙○○未依規定領有廢棄物清除許可文件，從事廢棄物清除，處
有期徒刑壹年肆月。
    事  實
一、丙○○未經向直轄市、縣（市）主管機關或中央主管機關委
    託之機關申請核發公民營廢棄物清除機構許可文件，竟於民
    國94年9 月10日上午某時，駕駛其所有之車牌號碼YH─4895
    號自小貨車，至其位於高雄市楠梓區○○○街291 巷7 號住
    處附近某建築工地，載運其中夾雜水泥廢塊、水泥袋、玻璃
    門、窗、保麗龍、廢棄水管等非屬營建剩餘土石方之一般事
    業廢棄物，而為收集、運輸等清除行為，並將上開廢棄物傾
    倒在高雄縣燕巢鄉○○村○○段476- 157地號土地。適為附
    近居民乙○○發現而報警處理，而於同日上午7 時2 分許為
    警當場查獲。
二、案經高雄縣政府警察局岡山分局報請臺灣高雄地方法院檢察
    署檢察官偵查起訴。
    理  由
一、程序部分：
（一）按檢察官起訴書，依刑事訴訟法第264 條第2 項第2 款所
      應記載之犯罪事實，苟與其他犯罪不致相混，足以表明其
      起訴之範圍者，即使記載未詳，法院不得以其內容簡略而
      不予受理。又案件經檢察官提起公訴後，發見起訴事實中
      所敘述之犯罪時間或地點有誤，審判期日，檢察官陳述起
      訴要旨時，應將錯誤之處改正陳明。如疏未陳明，法院亦
      可於判決中加以交代而逕行改正（最高法院25年度上字第
      662 號判例意旨參照）。查本案偵查檢察官就被告丙○○
      違反廢棄物清理法案件提起公訴，雖於起訴書內誤載被告
      行為之處所為高雄縣燕巢鄉○○段476-7 、476-191 、47
      6-193 、476-210 號被告所承租之國有林地。然被告及證
      人乙○○、洪登財於警詢、偵訊及本院審理時，均係就被
      告在警卷所附現場相片第1 頁編號1 、3 所示處所傾倒廢
      棄物所為而為陳述，此並經被告及證人等於偵訊及本院審
      理時，經提示警卷所附相片後指述綦詳（見94年12月19日
      偵訊筆錄、本院95年9 月20日審判筆錄）。是被告及證人
      等於偵訊及本院審理時，俱以警卷所附現場相片第1 頁編
      號1 、3 所示地點為本案之行為地而為陳述，足見檢察官
      起訴書所記載之犯罪事實，已足以表示其起訴之範圍，不
      致與其他犯罪相混淆，而無礙於犯罪同一性之辨別。要難
      謂其於犯罪事實並無記載。辯護人遽論起訴範圍並未確定
      ，並推論證人等於本院審理時之證述均無證據能力云云，
      應有未洽。
（二）證據能力有無之認定：
   1、證人乙○○於警詢時之陳述：
 （1）按被告以外之人於審判外之言詞或書面陳述，除法律有規
      定者外，不得作為證據；被告以外之人於檢察事務官、司
      法警察官或司法警察調查中所為之陳述，與審判中不符時
      ，其先前之陳述具有較可信之特別情況，且為證明犯罪事
      實存否所必要者，得為證據；被告以外之人於審判中死亡
      者；身心障礙致記憶喪失或無法陳述者；滯留國外或所在
      不明而無法傳喚或傳喚不到者；到庭後無正當理由拒絕陳
      述者，其於檢察事務官、司法警察官或司法警察調查中所
      為之陳述，經證明具有可信之特別情況，且為證明犯罪事
      實之存否所必要者，得為證據，刑事訴訟法第159 條第1
      項、第159條之2、第159條之3分別定有明文。
 （2）查證人乙○○係被告以外之人，渠於警詢時之陳述，係被
      告以外之人於審判外之言詞陳述，依刑事訴訟法第159 條
      第1 項規定，原則上並無證據能力。且證人乙○○於警詢
      時之陳述，核與渠於本院審理時證述之情節相符；且亦查
      無刑事訴訟法第159 條之3 所定各款情形，被告及選任辯
      護人於本院準備程序時，復否認上開證據方法之證據能力
      。依上開說明，應認證人乙○○於警詢時之陳述，並無證
      據能力。
   2、其餘證據方法之證據能力：
 （1）按傳聞法則之重要理論依據，在於傳聞證據未經當事人之
      反對詰問予以核實，乃予排斥。惟若當事人已放棄對原供
      述人之反對詰問權，於法院審判時表明同意該等傳聞證據
      可作為證據，基於證據資料愈豐富，愈有助於真實發現之
      理念，並貫徹刑事訴訟法修法加重當事人進行主義之精神
      ，確認當事人對於證據能力有處分權之制度，傳聞證據經
      當事人同意作為證據，法院認為適當者，亦得為證據。另
      當事人於調查證據時，對於傳聞證據表示「沒有意見」、
      「對於證據調查無意見」，而未於言詞辯論終結前聲明異
      議，應視為已有將該等傳聞證據採為證據之同意，此刑事
      訴訟法第159 條之5 定有明文。
 （2）查被告及選任辯護人於本院準備程序時，已表示除證人乙
      ○○於警詢時之陳述外，對於全案其餘卷證之證據能力均
      無意見，且於本院調查證據時，亦未於言詞辯論終結前聲
      明異議，依刑事訴訟法第159 條之5 規定，應視為被告已
      同意財政部國有財產局臺灣南區辦事處94年12月12日臺財
      產南管字第0940050839號函、高雄縣岡山地政事務所95年
      12 月20 日岡所二字第09 50012911 號函暨土地複丈成果
      圖各1 份具有證據能力，而可作為證據，本院斟酌上開證
      據並非非法取得，亦無證明力明顯過低之情形，是均得採
      為證據。
二、得心證之理由：
    被告於本院審理時，固坦承：其有於94年9 月10日上午某時
    ，駕駛其所有之車牌號碼YH-4895 號自小貨車，載運水泥廢
    塊，前往高雄縣燕巢鄉○○村○○段476- 157地號土地堆置
    之事實，惟矢口否認有何違反廢棄物清理法之情形，辯稱：
    其承租高雄縣燕巢鄉○○段476-7 、476-191 、476-193 、
    476-210 號國有林地，通往上開國有林地之路面因颱風侵襲
    坍方，其僅係載運水泥廢塊至前揭地點修補道路云云。選任
    辯護則以：被告僅係就少量物品進行整理，並無構成刑事責
    任，進係類似一般人的亂丟垃圾；被告亦非認為自己在丟廢
    棄物，僅在整理自己土地上面之物品，並無傾倒的犯意云云
    為被告辯護。經查：
（一）被告未領有廢棄物清除許可文件，即在其住處附近工地收
      集並運輸他人產生之水泥廢塊、水泥袋、玻璃門、窗、保
      麗龍、廢棄水管等物，並傾倒在高雄縣燕巢鄉○○村○○
      段476-157 地號土地等情，已據被告於警詢、偵訊及本院
      審理時供認明確（見94年9 月16日警詢筆錄、同年12月19
      日偵訊筆錄、本院95年6 月9 日準備程序筆錄、96年1 月
      10日審判筆錄）。證人乙○○於本院審理時亦結證稱：渠
      於94年9 月10日上午7 時2 分許，目睹被告在警卷所附現
      場相片第1 頁編號1 、3 所示地點，丟棄水泥廢塊、玻璃
      窗、保麗龍、廢棄水管等物品。被告係將上開物品裝成1
      包包的，以自小貨車載往上開地點，再徒手搬下車。當時
      車上尚有其他垃圾，也是磚塊類的東西。渠於警詢時陳述
      被告係將廢棄物傾倒在高雄縣燕巢鄉○○村○○段21-66
      地號土地係因渠看錯圖，被告傾倒廢棄物之地點應係高雄
      縣燕巢鄉○○村○○段等語明確（見本院95年9 月20日警
      詢筆錄）。另證人即查獲員警洪登財於本院審理時亦結證
      稱：被告於94年9 月10日上午傾倒垃圾時係渠前往處理，
      現場有桶子、水泥廢棄物、水泥袋、玻璃門、塑膠等物品
      ，係堆置在被告所駕駛之自小貨車後方不遠處等語甚詳（
      見本院95年9 月20日審判筆錄筆錄）。另有車籍作業系統
      - 查詢認可資料、現場相片、財政部國有財產局臺灣南區
      辦事處94年12月12日臺財產南管字第0940050839號函、國
      有林地租賃契約書（甲式）在卷可資佐證，復與本院現場
      履勘之情形相符，此有95年10月26日勘驗筆錄及現場相片
      28張在卷足憑。又上開地點，經高雄縣岡山地政事務所派
      員勘測結果，係高雄縣燕巢鄉○○段476- 157地號土地乙
      情，亦有該所95年12月20日岡所二字第0950012911號函暨
      土地複丈成果圖1 份在卷可參。另被告於警詢及本院審理
      時，已供承：其所載運傾倒在上揭地點之物品，係向其住
      處附近工地索取等語（見94年9 月16日警詢筆錄、本院96
      年1 月10日審判筆錄）。是被告於上揭時間、地點，傾倒
      非其本人所有之一般事業廢棄物之事實，應堪認定。
（二）被告及選任辯護人雖以前揭情詞置辯，然查：
   1、證人乙○○於本院審理時，已就渠於94年9 月10日目睹被
      告自其所駕駛之自小貨車上徒手搬取水泥廢塊等廢棄物，
      棄置在警卷所附現場相片第1 頁編號1 、3 所示深水段土
      地等情證述明確，並經提示警卷所附現場相片由證人乙○
      ○指述甚詳（見本院95年9 月20日審判筆錄）。渠於本院
      審理時，固誤認上開土地係被告承租之土地。然上開地點
      係被告通往其所承租之國有林地必經之路，為被告於本院
      審理時所是認（見本院96年1 月10日審判筆錄），且被告
      於本院審理時亦自稱上開土地係其所有（見本院96年1 月
      10日審判筆錄）。而上開地點又經被告以鐵門與外界隔絕
      乙節，亦有現場相片在卷足參，則證人乙○○固誤認上開
      地點係被告所承租之國有林地，然渠本意所指被告傾倒廢
      棄物之地點，應係警卷所附現場相片第1 頁編號1 、3 所
      示之地點無疑。又被告於偵訊時，亦係經檢察官提示警卷
      所附相片，再詢問被告是否為傾倒廢棄物之行為人，並經
      被告所是認，此有94年12月19日偵訊筆錄在卷可參。選任
      辯護人於本院調查證據時，認證人乙○○與被告所指地點
      並非本案高雄縣燕巢鄉○○村○○段476- 157地號土地云
      云，顯有未洽。
   2、又被告辯稱：據聞係某真實姓名年籍均不詳之人士唆使證
      人乙○○檢舉云云。查證人乙○○於本院審理時，已經具
      結擔保渠證述之真實性，衡情證人乙○○應無故為誣陷被
      告並自陷偽證罪處罰危險之理。且被告所指該不詳姓名人
      士唆使證人乙○○檢舉乙節，亦未舉證以實其說，顯係被
      告卸責之詞，所辯不無足採。
   3、被告及選任辯護人又以被告並無傾倒廢棄物之犯意云云置
      辯。經查：
 （1）按廢棄物清理法第46條第1 項第4 款規定之犯罪構成要件
      行為，計有「貯存」、「清除」及「處理」三者，其中所
      謂「貯存」，指事業廢棄物於清除、處理前，放置於特定
      地點或貯存容器、設施內之行為；「清除」則指事業廢棄
      物之收集、運輸行為；至「處理」則包含(1)中間處理：指
      事業廢棄物在最終處置前，以物理、化學、生物、熱處理
      、堆肥或其他處理方法，改變其物理、化學、生物特性或
      成分，達成分離、減積、去毒、固化或安定之行為。(2)最
      終處置：指衛生掩埋、封閉掩埋、安定掩埋或海洋棄置事
      業廢棄物之行為。(3)再利用：指事業機構產生之事業廢棄
      物自行、販賣、轉讓或委託做為原料、材料、燃料、填土
      或其他經中央主管機關及目的事業主管機關認定之用途行
      為，並應符合本標準規定者，此有行政院環境保護署公告
      之「事業廢棄物貯存清除處理方法及設施標準 」可資參酌
      。查被告自其住處附近工地收集水泥廢塊、水泥袋、玻璃
      門、窗、保麗龍、廢棄水管等廢棄物，運輸至上揭地點傾
      倒，依上開說明，自屬廢棄物清理法所規範之「清除」行
      為應無疑義。
 （2）再者，被告於警詢、偵訊時先稱：其係因上揭地點之土地
      坍方有凹洞，才載運10包水泥紙袋裝水泥碎塊至上揭地點
      傾倒云云（見94年9 月16日警詢筆錄、同年12月19 日 偵
      訊筆錄）；嗣於本院準備程序時改稱：上揭地點因大水將
      大門沖毀，經不詳人士前往傾倒垃圾，嗣其發現路面不平
      ，遂載運2 包土前往填充云云（見本院95年6 月9 日準備
      程序筆錄），所述填載路面之物品名稱及數量俱有不一。
      又被告於警詢時先稱：其所載運傾倒於上揭地點之廢棄物
      ，係自其住處附近工地索取云云（見94 年9月16日警詢筆
      錄）；嗣於偵訊時改稱：上開混泥土係取自其自家浴室打
      掉之混泥土云云（見94年12月19日偵訊筆錄）；又於本院
      審理時稱：係其住處附近鄰居在興建房屋，遂向鄰居索取
      廢棄水泥廢塊云云（見本院96 年1月10日審判筆錄），則
      被告所辯其傾倒之物品來源亦有不一，足見其上開所辯之
      真實性已有可疑。另被告於本院審理時先稱：其僅載運1
      次廢棄水泥塊至上揭地點修理路面，94年9 月10日係空車
      上去云云；嗣改稱：被查獲當日有載運幾包廢棄物上去，
      之前沒有載，僅該次載運云云（見本院96年1 月10日審判
      筆錄）。足見被告上開修補路面所辯，前後矛盾不一。則
      被告辯稱修補路面云云，應有可疑。況自現場相片觀之，
      被告在上開地點堆置大量水泥廢塊、水泥袋、玻璃門、窗
      、保麗龍、廢棄水管等物品，所堆置物品已超越地面高度
      ，而呈現囤積現象等情，有現場相片在卷可參。衡情被告
      倘係載運上開物品修補馬路，逕可挑選水泥廢塊等物將凹
      洞填平即可。詎被告竟將玻璃門、窗、塑膠水管等物品一
      併載運至上揭地點加以囤置，已與常情未合。且其既意在
      填補路面，逕可將凹洞填平即可，竟在上揭地面囤積大量
      廢物物品，亦與一般修理路面情形未合。另被告倘有填補
      凹洞之必要，亦可依規定就近搬運砂土加以填補，或申請
      公務機關儘速處理，豈有千里迢迢自其位於高雄市楠梓區
      ○○○街291 巷7號 住處附近工地搬運上開廢棄物至前揭
      地號土地填補路面之理。又依現場相片觀之，本案現場附
      近已經人堆置大量廢棄水泥廢塊，被告應可就近取材，擷
      取現場附近廢棄物品填補路面，亦無捨近取遠，另行自他
      處搬運廢棄物品填補凹洞之理。且現場亦無證據證明上開
      地點確實有被告所辯之凹洞存在，是被告上開所辯，應非
      可採。
 （3）另選任辯護人於本院準備程序時為被告辯護稱：上揭地點
      堆置之物品均係被告暫時存置，待其整理完畢尚可使用云
      云（見本院95年6 月9 日準備程序筆錄），經核與被告上
      開所辯已有不一。另倘如選任辯護人所辯，被告係在現場
      整理物品以資再行利用，應亦屬從一般廢棄物中挑揀可資
      利用之資源回收物，而為分類行為之一種，係屬廢棄物清
      理法所規範之處理行為無訛（最高法院95 年 度臺上字第
      2950號判決參照）。若未經許可從事此行為，仍屬於違反
      廢棄物清理法第46條第4 款前段未經許可從事處理行為無
      疑。且被告載運水泥廢塊、水泥袋、玻璃門、窗、保麗龍
      、廢棄水管等物，已如前述。依卷附相片以觀，上開物品
      凌亂不堪，而現場亦無可供資源回收利用之相關機械設備
      ，可供被告就現場物品進行整理、回收即再行利用。是選
      任辯護人上開所辯，應無足取。
 （4）末按刑法上之犯罪故意，祇須對於成立犯罪之構成要件事
      實有所認識，有意使其發生或其發生不違背其本意，仍予
      以實施為已足。被告向他人收集一般事業廢棄物，並運輸
      至前揭地點加以傾倒，對於前開犯罪事實顯然有所認識，
      並有意使其發生而予實施，自有犯罪故意。至於被告及選
      任辯護人辯稱被告不知要申請許可云云，即令屬實，依刑
      法第16條前段規定，仍不得資為免除刑事責任之依據。
   4、又按廢棄物清理法所稱之廢棄物，分下列二種：(1)一般廢
      棄物：垃圾、糞尿、動物屍體或其他非事業機構所產生足
      以污染環境之固體或液體廢棄物；(2)事業廢棄物：1.有害
      事業廢棄物：由事業機構所產生具有毒性、危險性，其濃
      度或數量足以影響人體健康或污染環境之廢棄物。2.一般
      事業廢棄物：由事業機構所產生有害事業廢棄物以外之廢
      棄物。廢棄物清理法第2 條第1 項定有明文。又依內政部
      「營建剩餘土石方處理方案」固明定營建剩餘土石方之種
      類，包括建築工程、公共工程及相關拆除施工所產生之泥
      、土、砂、石、磚、瓦、混泥土塊等，惟如營建剩餘土石
      方混雜鋼筋、廢木板等廢棄物時，則為營建混合物，仍屬
      廢棄物範圍，應依廢棄物清理法相關規定妥善清除處理或
      再利用，有行政院環境保護署94年1 月11日環署廢字第09
      40000287號函釋可查。又營建廢棄土包括建築工程、公共
      工程及建築物拆除工程施工所產生之剩餘土石方、磚瓦、
      混凝土塊，為有用資源，非屬廢棄物範圍。惟營建廢棄土
      如未能妥善處理，則形成一般廢棄物。至於因施工所附帶
      產生之金屬屑、玻璃碎片、塑膠類、木屑、竹片、紙屑、
      瀝清等廢棄物，則屬於一般事業廢棄物乙情，已據行政院
      於86年12月31日 (86) 台內字第52110 號函示足憑。是建
      築工程、公共工程及相關拆除施工所產生之泥、土、砂、
      石、磚、瓦、混泥土塊等，若與鋼筋、廢木板、廢棄塑膠
      袋等事業廢棄物或一般廢棄物相混雜，則皆屬廢棄物，不
      能再以有用之土石方視之，而應受廢棄物清理法之規範。
      又依「營建剩餘土石方處理方案」貳、適用範圍之明文規
      定：該方案所指營建工程剩餘土石方之種類，包括建築工
      程、公共工程及相關拆除施工所產生之泥、土、砂、石、
      磚、瓦、混泥土塊等，惟不包括施工所附帶產生之金屬屑
      、玻璃碎片、塑膠類、木屑、竹片、紙屑、瀝青等廢棄物
      。至營建工程產生剩餘之泥、土、砂、石、磚、瓦、混泥
      土塊，經暫屯、堆置可供回收、分類、加工、轉運、處理
      、再生利用者，始屬有用之土壤砂石資源。查本案被告所
      收集、運輸並傾倒之廢棄物來源，係取自於其住處附近工
      地，已據被告於警詢及本院審理時供陳不諱。另被告所載
      運者，非僅砂石、磚塊、混泥土而已，亦夾雜玻璃門、窗
      、保麗龍、廢棄水管等物，前已詳述。而被告未依規定經
      主管機關即高雄縣政府申請，任意在該地傾倒上揭物品，
      所傾倒之上揭物品，均屬一般事業廢棄物無疑。被告及選
      任辯護人辯稱上開物品並非廢棄物云云，應非足採。
   5、末查廢棄物清理法第46條第4款規定：「未依第四十一條
      第一項規定領有廢棄物清除、處理許可文件，從事廢棄物
      貯存、清除、處理，或未依廢棄物清除、處理許可文件內
      容貯存、清除、處理廢棄物」，該款後段係處罰公、民營
      廢棄物清除處理機構固無疑義，然前段並未限縮於公、民
      營廢棄物清除處理機構，依文義觀之，凡未領有許可證或
      核備文件而從事廢棄物貯存、清除、處理即該當之，從而
      事業機構固為處罰之對象，自然人亦在處罰之列；再從目
      的解釋而言，廢棄物清理法之立法目的，為有效清除、處
      理廢棄物，改善環境衛生，維護國民健康，該法第1 條定
      有明文，而非屬公、民營廢棄物之清除、處理機構，未領
      得許可文件即從事廢棄物清除、處理，其對環境衛生危害
      不亞於公、民營廢棄物清除、處理機構，如該條款解釋上
      僅規範公、民營廢棄物清除、處理機構，未將包括個人之
      非公、民營廢棄物清除、處理機構列入適用範圍，顯無法
      落實立法目的（最高法院90年度臺上字第3830號、91年度
      臺上字第5905號判決可資參照）。又按廢棄物清理法第46
      條第4 款前段規定之「未依第41條第1 項規定領有廢棄物
      清除、處理許可文件，從事廢棄物清除、處理」罪，其行
      為本質上具有反覆性與延時性，乃執行業務本質所當然，
      而為集合犯之一種，固無連續犯之適用，但其犯罪之成立
      ，並不以行為人有多次廢棄物清除、處理為必要，如有從
      事廢棄物清除、處理等作為，縱僅一次即被查獲，仍無解
      於該條項之罪（最高法院95年度臺上字第2630號判決參照
      ）。查被告所辯：為修補路面遂堆置上揭物品云云不足採
      信，已如前述。而被告所傾倒之上揭廢棄物，衡情常人避
      之唯恐不及，被告竟將之傾倒在其通往所承租國有林地之
      路面，顯非偶一棄置他人產生之廢棄物等妨害環境衛生之
      行為。是其從事廢棄物之清除作為，已如前述，縱僅經警
      查獲1 次，仍無解於該罪之成立。
（三）綜上所述，被告上開所辯，要非卸責之詞，不足採信。本
      案事證已臻明確，應依法論科。
三、適用法律及量刑：
（一）新舊法比較：
   1、按廢棄物清理法第46條業於95年5 月30日修正公布；並自
      同年7 月1 日施行。修正前廢棄物清理法第46條第2 項，
      為配合94年2 月2 日修正公布之刑法刪除常業犯之規定，
      將刪除有關常業犯之規定，同條文第1 項則未修正。是被
      告所為，無論依修正前或修正後廢棄物清理法規定處罰之
      輕重仍然相同，僅係條次之變更，並無有利或不利之情形
      ，即無適用上開規定為比較之餘地，自應依一般法律適用
      之原則，適用現行、有效之裁判時法論處。
   2、另被告行為後，有關廢棄物清理法第46條第4 款所定罰金
      刑部分，94年2 月2 日修正公布之刑法第33條第5 款規定
      ，已將原罰金刑最低額度由銀元1 元（相當於新臺幣3 元
      ），提高為新臺幣1 千元以上，且以百元計之，並於95年
      7 月1 日施行，經比較新、舊法結果，應以行為時法律即
      修正前刑法第33條第5 款規定有利於被告。依刑法第2 條
      第1 項前段規定，自應適用修正前刑法第33條第5 款之規
      定予以論科。
（二）核被告所為，係犯廢棄物清理法第46條第4 款未依廢棄物
      清理法第41條第1 項規定領有廢棄物清除許可文件，從事
      廢棄物清除罪。爰審酌被告未領有廢棄物清除、處理執照
      ，竟非法清除廢棄物，破壞環境衛生，對生態環境及國民
      衛生均造成不良影響。且犯後否認犯行，毫無悔意，本應
      嚴懲。惟念其所傾倒之廢棄物範圍尚非至鉅，環境受污染
      影響較小，暨被告之教育程度與犯罪動機、目的及本案廢
      棄物傾倒之數量、種類等一切情狀，量處如主文所示之刑
      。又扣案之車牌號碼YH-4895 號自用小貨車1 部，雖為被
      告所有，業經被告供述在卷，且為供本案犯罪所用之車輛
      ，依刑法第38條第1 項第2 款規定雖得併宣告沒收。然審
      酌被告前開犯罪之情節尚非嚴重及上開扣案之自用小貨車
      價值非低等情，如併宣告沒收，顯不符合比例原則，故本
      院不予宣告沒收，附此敘明。
四、不另為無罪之諭知部分：
（一）公訴意旨另以：被告明知從事廢棄物清除、處理業務者，
      應依廢棄物清理法第41條第1 項之規定，向直轄市、縣（
      市）主管機關或中央主管機關委託之機關申請核發公民營
      廢棄物清除、處理機構許可文件後，始得受託清除、處理
      廢棄物業務，竟違反前揭規定，未領有廢棄物清除處理許
      可文件，於94年9 月10日上午駕駛其所有車牌號碼YH─48
      95號自小貨車，至高雄市楠梓區○○○街291 巷7 號其住
      處附近工地，載運水泥碎塊、塑膠水桶、裝水泥袋、廢棄
      玻璃門、保麗龍、塑膠桶等一般事業廢棄物，並傾倒在如
      附件複丈成果圖所示高雄縣燕巢鄉○○村○○段476-160
      （編號E） 、476-159 （編號F） 、湖子內段21─121 號
      （辯號C） 以及複丈成果圖所列之未登記土地編號D 、G
      土地上，而為廢棄物之處理，因認被告此部份所為亦係犯
      修正前廢棄物清理法第46條第1 項第4 款未依廢棄物清理
      法第41條第1 項規定領有廢棄物清除許可文件，從事廢棄
      物清除罪嫌等語。
（二）按犯罪事實應依證據認定之，無證據不得認定犯罪事實；
      又不能證明被告犯罪者，應諭知無罪之判決，刑事訴訟法
      第15 4條第2 項、第301 條第1 項分別定有明文。又刑事
      訴訟法上所謂認定犯罪事實之證據，係指足以認定被告確
      有犯罪行為之積極證據而言，該項證據自須適合於被告犯
      罪事實之認定，始得採為斷罪資料。如未能發現相當證據
      ，或證據不足以證明，自不能以推測或擬制之方法，以為
      裁判之基礎。又刑事訴訟上證明之資料，無論其為直接或
      間接證據，均須達於通常一般之人均不致有所懷疑，而得
      確信其為真實之程度，始得據為有罪之認定，若其關於被
      告是否犯罪之證明未能達此程度，而有合理性懷疑之存在
      ，致使無從形成有罪之確信，根據「罪證有疑，利於被告
      」之證據法則，即不得遽為不利被告之認定（最高法院29
      年度上字第3105號、40年臺上字第86號、76年臺上字第49
      86號判例參照）。又檢察官對於起訴之犯罪事實，應負提
      出證據及說服之實質舉證責任，倘其所提出之證據，不足
      為被告有罪之積極證明，或其指出證明之方法，無從說服
      法院以形成被告有罪之心證，基於無罪推定之原則，自應
      為被告無罪判決之諭知（最高法院92年臺上字第128 號判
      例參照）。
（三）本件公訴人認被告涉有前揭犯罪，係以被告之供述、證人
      乙○○於警詢時之陳述、現場相片16張為其主要論據。被
      告於本院審理時，否認有前揭犯行，辯稱：上開地點廢棄
      物之傾倒並非其所為等語。選任辯護人則以：被告駕駛自
      小貨車根本無法載運現場相片所示之大型事業廢棄物等語
      為被告辯護。經查：
   1、如附件複丈成果圖所示高雄縣燕巢鄉○○村○○段476-16
      0 （編號E） 、476-159 （編號F） 、湖子內段21─121
      號（辯號C） 以及複丈成果圖所列之未登記土地編號D 、
      G 土地上，經堆置大量廢棄物乙情，雖據證人乙○○於本
      院審理時證述綦詳（見本院95年9 月20日審判筆錄），復
      有現場相片在卷足憑。然查，上開證據僅可證明前揭土地
      確經堆置大量廢棄物之事實，尚未足資證明係被告所堆置
      。
   2、又證人乙○○於本院審理時，雖結證稱：被告傾倒許多次
      等語（見本院95年9 月20日審判筆錄）。然查，證人乙○
      ○於本院審理時，既未具體指稱渠於何時見被告傾倒何種
      廢棄物於何地號土地，復未具體指稱被告傾倒廢棄物之次
      數，亦不足以為不利被告之認定。
   3、又被告上開經論罪科刑之違反廢棄物清理法案件之犯罪地
      點係高雄縣燕巢鄉○○村○○段476- 157地號土地，與前
      揭如附件複丈成果圖所示高雄縣燕巢鄉○○村○○段476-
      16 0（編號E） 、476-159 （編號F） 、湖子內段21─12
      1 號（辯號C） 以及複丈成果圖所列之未登記土地編號D
      、G 土地相距約31.8公尺乙節，有土地複丈成果圖在卷足
      憑。亦無從以被告在高雄縣燕巢鄉○○村○○段476- 157
      地號土地傾倒廢棄物等情，率為被告亦在前揭地點傾倒廢
      棄物之認定。
（四）綜上所述，堪認公訴人認定被告此部份犯嫌所憑之證據，
      即未達通常一般人均不致有所懷疑，而得以確信其為真實
      之程度，尚不得遽為不利被告之認定。此外，復查無其他
      積極證據足認被告有何此部分違反廢棄物清理法犯行，揆
      諸首揭法條及判例意旨說明，顯然不能證明被告犯罪，應
      為無罪之諭知，然因公訴人認此部分若成立犯罪，與前開
      論罪部分有實質上一罪關係，爰不另為無罪之諭知，併予
      敘明。
據上論斷，應依刑事訴訟法第299 條第1 項前段、廢棄物清理法
第46條第4 款，判決如主文。
本案經檢察官甲○○到庭執行職務。
中　　華　　民　　國　　96　　年　　1 　　月　　24　　日
                  刑事第九庭審判長法　官  王啟明
                                  法  官  王奕勳
                                  法  官  謝梨敏
以上正本證明與原本無異。
如不服本判決，應於判決送達後10日內，向本院提出上訴狀。
                                書記官  林志衡
中　　華　　民　　國　　96　　年　　1 　　月　　24　　日
附錄本件論罪法條：
廢棄物清理法第46條
有下列情形之一者，處1 年以上5 年以下有期徒刑，得併科新臺
幣3 百萬元以下罰金：
一、任意棄置有害事業廢棄物。
二、事業負責人或相關人員未依本法規定之方式貯存、清除、處
    理或再利用廢棄物，致污染環境。
三、未經主管機關許可，提供土地回填、堆置廢棄物。
四、未依第 41 條第 1 項規定領有廢棄物清除、處理許可文件，
    從事廢棄物貯存、清除、處理，或未依廢棄物清除、處理許
    可文件內容貯存、清除、處理廢棄物。
五、執行機關之人員委託未取得許可文件之業者，清除、處理一
    般廢棄物者；或明知受託人非法清除、處理而仍委託。
六、公民營廢棄物處理機構負責人或相關人員、或執行機關之人
    員未處理廢棄物，開具虛偽證明。
